【裁判字號】    89,台上,4916
【裁判日期】    890817
【裁判案由】    傷害致人於死等
【裁判全文】
最高法院刑事判決                              八十九年度台上字第四九一六號
    上  訴  人  台灣高等法院台南分院檢察署檢察官
    上  訴  人
    即  被  告  丙○○
    上  訴  人  戊○○
                丁○○
    右一人選任
    辯  護  人  黃勝昭律師
    上  訴  人  甲○○
                乙○○
右上訴人等因被告等傷害致人於死等罪案件，不服台灣高等法院台南分院中華民國八
十九年六月七日第二審判決〔八十九年度上訴字第一七○、四一七號，起訴案號：台
灣嘉義地方法院檢察署八十八年度（原判決及第一審判決均誤書為「八十七年度」）
偵字第三七五一、三六七六號及八十八年度偵字第五一四○、五四○三、五四○四號
〕，提起上訴，本院判決如左：
    主  文
上訴駁回。
    理  由
一、關於檢察官及乙○○、戊○○、丁○○上訴部分：
按刑事訴訟法第三百七十七條規定：上訴於第三審法院，非以判決違背法令為理由，
不得為之。是提起第三審上訴，應以原判決違背法令為理由，係屬法定要件。如果上
訴理由狀並未依據卷內訴訟資料，具體指摘原判決不適用何種法則或如何適用不當，
或所指摘原判決違法情事，顯與法律規定得為第三審上訴理由之違法情形，不相適合
時，均應認其上訴為違背法律上之程式，予以駁回。本件原判決撤銷第一審之不當判
決，改判論處上訴人乙○○、戊○○、丁○○共同傷害人之身體，因而致人於死；上
訴人即被告丙○○共同以非法方法，剝奪人之行動自由罪刑。已詳敘甲○○、乙○○
前因遭陳恭禎毆打成傷，懷恨在心，適於民國八十八年三月二十三日零時許，與陳偉
成（通緝中）三人共乘小客車，前往嘉義市○○路與延平街口麵攤宵夜，適見陳恭禎
、林億嘉亦騎乘機車前來麵攤用食，見機不可失，而萌報復之念。旋返小客車內，由
甲○○電告戊○○，再由戊○○轉告丙○○駕車載丁○○；另由陳偉成電告綽號「阿
同」駕車載綽號「大明」、「世鶴」（均另案偵辦中），同往上開地點會合。甲○○
、乙○○即與丙○○、丁○○、戊○○、陳偉成、綽號「阿同」、「大明」、「世鶴
」之成年男子等九人，基於共同普通傷害及妨害他人行動自由之犯意聯絡，將三部車
朝不同方向停置於路邊，分別於車內監控，俟陳恭禎、林億嘉二人用餐完畢共乘機車
離開時，即分別駕車尾隨。至嘉義市○○路二九五號前，見四下無人，先由甲○○駕
車側撞陳恭禎機車倒地，陳恭禎起身往嘉義市○○路嘉義公園方向逃離，乙○○、陳
偉成、戊○○及丁○○見狀，即下車追逐，甲○○、丙○○、綽號「阿同」三人亦分
別駕車圍捕。至嘉義市○○路與中興街口處追獲陳恭禎，乃共同強押陳恭禎坐上甲○
○所駕駛之小客車，由乙○○持甲○○所有之手銬，將陳恭禎雙手銬上，由嘉義市○
○路右轉吳鳳北路左轉光華路、民族路至大雅路口時，由陳偉成帶路前往嘉義縣番路
鄉之三橋公墓下方鐵塔處，丙○○因路況不佳，將其小客車停放在該鐵塔處，與戊○
○、丁○○徒步走上公墓，另二部車則直駛至離鐵塔一百餘公尺之公墓處，隨後即由
乙○○、甲○○、陳偉成將陳恭禎拉下車，再由甲○○、乙○○、陳偉成、戊○○、
丁○○、綽號「阿同」、「大明」、「世鶴」等八人，分持鋁質球棒、磚塊、木棒，
輪流毆打陳恭禎。其間丙○○因未參與毆打乃先行徒步返回右開鐵塔處，駕駛其小客
車停於大雅路旁等候，其餘八人預見以上述兇器擊人，將致人於死仍繼續毆打，直至
陳恭禎跪地求饒始鬆手，陳恭禎因而受有右後頂部、頂枕部、枕部頭皮、右前額、左
眉毛、左上眼瞼、右下巴、左肩胛、左右上臂、右側肱骨、右前臂、兩側手背、右大
腿、右側膝窩、左右小腿瘀腫、銳器創等傷害，甲○○等人乃將陳恭禎抬上車離開公
墓，於同日凌晨一時四十五分許將陳恭禎載往嘉義市○○街一一二號前（東洋別墅社
區）丟棄，逕行駕車離去，先後剝奪陳恭禎之行動自由約一小時餘。嗣經路人發現，
報請救護車送醫急救，陳恭禎終因重度腦水腫及腦疝形成、鈍力性顱腦及四肢損傷，
於同日下午四時四十四分許不治死亡等情。係綜核甲○○、乙○○之自白，勘驗筆錄
、驗斷書、相驗屍體證明書、法醫師解剖報告暨扣案之鋁質球棒等卷證資料為其所憑
之證據及認定之理由。而以戊○○、丁○○二人雖否認有共同圍毆陳恭禎情事，惟共
犯甲○○、乙○○一再於檢警偵訊及第一審審理中指稱：戊○○、丁○○確有共同毆
打陳恭禎等語明確。按甲○○、乙○○與戊○○係朋友關係，與丁○○亦無怨隙，苟
非確有其事，其二人絕無一致指證歷歷之理。是戊○○、丁○○所辯：陳恭禎被撞倒
時以為發生車禍只是下去看看而已，並未持球棒追逐、強押陳恭禎上車，其從鐵塔徒
步至公墓費時三十分鐘，走到現場時見陳恭禎已經倒在地上，並未攜帶球棒上去毆打
陳恭禎云云；共犯甲○○、乙○○嗣後亦改稱：不清楚、好像有打，警訊筆錄係遭警
察刑求之語，顯係事後卸責迴護之詞，均無足採信，於理由內逐一指駁。復說明甲○
○等八人（丙○○除外）於嘉義市○○路與延平街口，巧遇陳恭禎，隨即在該處等候
良久，倘若其確有殺害陳恭禎之犯意，大可於此段時間內輕易取得銳器作為行兇之工
具，卻逕於路邊撿拾磚塊、木棍或車內之棒棍報復，再參以渠等將陳恭禎載往人煙罕
至之公墓處毆打，茍有置諸於死地之犯意，應係將陳恭禎遺棄該處，任其傷重而死亡
，焉有再將陳恭禎載往東洋別墅社區丟棄，讓人發現予以救治之理，顯見渠等應無殺
人之犯意。又陳恭禎確係遭甲○○等八人毆打而致重度腦水腫及腦疝形成、鈍力性顱
腦及四肢損傷而死亡，則甲○○、乙○○、戊○○、丁○○等八人之傷害行為與陳恭
禎死亡結果間，顯有相當因果關係，且為其所能預見灼明，自應負傷害致人於死之罪
責。至於丙○○雖有共同妨害陳恭禎行動自由之犯行，惟綜合其他共同被告之供詞，
尚難認丙○○有參與毆打陳恭禎情事；雖丙○○有到公墓現場，惟其於其他共犯實施
圍毆被害人之際，即已先行離開，未能預見死亡之結果，自難令負傷害致人於死之罪
責，此部分犯罪，尚屬不能證明，因公訴人認此部分與前開妨害自由之犯行具有方法
結果之牽連關係，屬裁判上一罪，爰不另無罪之諭知等情綦詳。所為論斷，俱有卷內
證據資料足憑，從形式上觀察，原判決並無違背法令之情形存在。查證據之取捨及證
據之證明力如何，均屬事實審法院得自由裁量、判斷之職權，苟其此項裁量、判斷，
並不悖乎通常一般之人日常生活經驗之定則或論理法則，又於判決內論其何以作此
判斷之心證理由者，即不得任意指摘其為違法，據為提起第三審上訴之合法理由。又
共同正犯之陳述有部分前後不符，或相互間有所歧異時，究竟何者為可採，法院仍得
本其自由心證予以斟酌，非謂一有不符或矛盾，即應認其全部均為不可採信，果其基
本事實之陳述，與真實性無礙時，則仍非不得予以採信。檢察官及乙○○、戊○○、
丁○○上訴意旨置原判決上開明確論斷於不顧，對原審取捨證據及證據證明力判斷之
審判職權行使，任憑己見，再事爭執，或曰：丙○○有參與毆打陳恭禎之行為，原審
採甲○○、乙○○事後迴護丙○○之證詞，顯係違法云云；或稱：甲○○、乙○○警
訊之供詞係受警察刑求所致，其就戊○○、丁○○是否有參與毆打陳恭禎之行為，前
後供詞矛盾，不足採信云云。然甲○○、乙○○於偵查中已供：警訊所言實在（見第
五一四○號偵卷第六二、六四頁），原審不採信其刑求之抗辯，即非無所本，且其所
指摘者均為單純事實上之爭辯，並非對原判決所為合法事實認定，依卷內資料具體指
明其違背如何之證據法則，要非適法之第三審上訴理由。是上訴意旨所指摘原判決違
法情事，顯與法律規定得為第三審上訴理由之違法情形，不相適合。揆諸首開說明，
其上訴為違背法律上之程式，應予駁回。
二、關於丙○○、甲○○上訴部分：
按上訴書狀應敘述上訴之理由，其未敘述者，得於提起上訴後十日內補提理由書於原
審法院，未補提者，毋庸命其補提。又已逾上述期間，而於第三審法院未判決前，仍
未提出上訴理由書狀者，第三審法院應以判決駁回之，刑事訴訟法第三百八十二條第
一項、第三百九十五條分別定有明文。本件上訴人丙○○、甲○○分別於八十九年六
月二十、二十八日提起上訴，但其上訴書狀並未敘述上訴之理由，迄今逾期已久，於
本院未判決前仍未補提理由書，依上開規定，其上訴即非合法，應併予駁回。
據上論結，應依刑事訴訟法第三百九十五條，判決如主文。
中      華      民      國    八十九    年      八      月     十七     日
                              最高法院刑事第六庭
                                  審判長法官  紀  俊  乾
                                        法官  黃  正  興
                                        法官  陳  東  誥
                                        法官  張  春  福
                                        法官  韓  金  秀
      右正本證明與原本無異
                                              書  記  官
中      華      民      國    八十九    年      八      月    二十一    日


司法院資訊處製作；財團法人民間司法改革基金會備份。
